臺灣花蓮地方法院民事裁定
110年度消債更字第68號
聲  請  人  
即  債務人  江紫妍  


代  理  人  王泰翔律師(法扶律師)  
上列當事人因消費者債務清理事件聲請更生，本院裁定如下：
    主    文
聲請人乙○○自民國111年3月16日下午3時起開始更生程序。
本件由司法事務官進行更生程序。
    理    由
一、按「債務人不能清償債務或有不能清償之虞者，得依本條例
    所定更生或清算程序，清理其債務。」、「債務人無擔保或
    無優先權之本金及利息債務總額未逾新臺幣一千二百萬元者
    ，於法院裁定開始清算程序或宣告破產前，得向法院聲請更
    生。」、「債務人對於金融機構負債務者，在聲請更生或清
    算前，應向最大債權金融機構請求協商債務清償方案，或向
    其住、居所地之法院或鄉、鎮、市、區調解委員會聲請債務
    清理之調解。」、「法院開始更生程序之裁定，應載明其年
    、月、日、時，並即時發生效力。」及「法院裁定開始更生
    或清算程序後，得命司法事務官進行更生或清算程序」消費
    者債務清理條例（下稱消債條例）第3條、第42條第1項、第
    151條第1項、第45條第1項及第16條第1項前段分別定有明文
    。
二、聲請意旨略以：聲請人陳報現有債務總額約新臺幣（下同）
    1,126,189元。聲請更生前二年之收入總計1,056,202元，現
    為計程車駕駛，每月收入約為36,000元，惟所得扣除必要生
    活費後，仍難於短時間內清償債務。聲請人曾向本院聲請債
    務清理前置調解（110年度司消債調字第119號）不成立，又
    聲請人無擔保或無優先權之債務總額未逾12,000,000元，且
    未經法院裁定開始清算程序或宣告破產，爰請求准予裁定開
    始更生程序等語。
三、得心證之理由：
  ㈠按「消債條例所稱消費者，指5年內未從事營業活動或從事小
    規模營業活動之自然人。前項小規模營業指營業額平均每月
    200,000元以下者。」、「消債條例第2條第1項所稱之營業
    活動，係指反覆從事銷售貨物、提供勞務或其他相類行為，
    以獲取代價之社會活動；債務人為公司或其他營利法人之負
    責人，無論是否受有薪資，均視為自己從事營業活動。其營
    業額依該公司或其他營利法人之營業額定之。」，消債條例
    第2條第1、2項及消債條例施行細則第3條分別定有明文。經
    查，聲請人主張其自民國108年10月起迄今均以駕駛計程車
    為業，每月可得收入為36,000元，因均為現金而未能提供所
    得證明等情，有聲請人提出之財產及收入狀況說明書、108-
    109年度綜合所得稅各類所料清單、訂車單、臺東縣計程車
    駕駛人受僱/解僱申請書、無障礙計程車駕駛員合約書、切
    結暨委任書等件影本附卷足參（見本院卷第32-34、57-58頁
    ，及本院110年度司消債調字第119號卷），堪認聲請人於聲
    請前5年內係從事小規模營業活動，自屬消債條例第2條第2
    項所規定從事小規模營業活動之自然人，而有消債條例之適
    用，先予敘明。
　㈡聲請人因不能清償債務，於110年10月28日向本院聲請債務清
    理前置調解，而未能成立等情，有聲請人之消費者債務清理
    法院前置調解聲請狀、財產及收入狀況說明書、債權人清冊
    、財團法人金融聯合徵信中心查詢當事人綜合信用報告回覆
    書、本院110年度司消債調字第119號調解不成立證明書等件
    在卷可稽（見本院卷第19-41頁），是聲請人業經前置調解
    程序而未能與債權人達成立調解，而為本件更生之聲請，合
    於上揭一、之規定，亦予敘明。
  ㈢聲請人所負債務總額未逾越消債條例第42條第1項所定12,000
    ,000元之上限：
    ⒈按消債條例第42條第1項就聲請更生之債務總額為12,000,0
      00元之限制，其立法理由謂「債務人負債總額若過大，其
      因更生程序而被免責之負債額即相對提高，此對債權人造
      成之不利益過鉅。且負債總額超過一定之數額，益可見其
      債務關係繁雜，亦不適於利用此簡易程序清理債務，自有
      限制其負債總額之必要。」準此，倘債務人聲請更生之債
      務較為單純，當更有適用該條項之餘地，俾利債務人依更
      生程序清理債務，賦與其享有健全家庭經濟生活之機會。
    ⒉經查，聲請人於110年10月28日聲請調解時，自陳債務總金
      額為1,126,189元。經函債權人陳報對本件聲請人之債權
      ，所陳報債權現況如下：華南商業銀行股份有限公司為30
      4,877元、和潤企業股份有限公司為434,611元、台新資產
      管理股份有限公司為212,414元、國泰世華商業銀行股份
      有限公司為551,708元、花蓮縣私立海星高級中學23,225
      元、遠東國際商業銀行股份有限公司為184,671元、甲○○○
      ○○為25,200元（見110年度司消債調字第119號卷、本院卷
      第117-119頁、第123頁）；另上海商業儲蓄銀行股份有限
      公司及丙○(台灣)商業銀行股份有限公司未陳報債權金額
      ，本院即暫以聲請人所陳報金額分別為51,234元及16,111
      元列計（見本院卷第25頁），合計共1,804,051元，與聲
      請人先前陳報之金額有異，爰以債權人陳報債權總金額為
      準。
    ⒊從而，聲請人之債務，依上揭債權人所陳報為1,804,051元
      ，尚未逾消債條例第42條第1項所定債務總額12,000,000
      元之上限。
  ㈣聲請人有不能清償債務或不能清償之虞：
    ⒈聲請人陳報每月收入36,000元，並領有身障補助每月8,836
      元、低收扶助每月6,358元，名下除1台2008年出廠機車及
      郵局存款512元、中國信託存款902元、玉山銀行存款22元
      外，無其他財產等情，業據聲請人提出財產及收入狀況說
      明書、108-109年度綜合所得稅各類所料清單、全國財產
      稅總歸戶財產查詢清單、中華郵政郵政綜合儲金簿影本、
      中國信託銀行花蓮分行存摺影本、玉山銀行花蓮分行活期
      儲蓄存款存摺影本等在卷可稽（見本院卷第32-34、57-58
      、71-91頁）。本院即以債務人每月實際收入51,194元（
      計算式：36,000＋8,836＋6,358＝51,194）作為計算債務人
      目前償債能力之依據。
　　⒉聲請人主張其目前個人每月之必要支出費用如下：生活費
      部分：伙食費7,500元、機車油錢600元、電話費800元、
      水電費1,000元、房屋租金6,500元等情。惟除房屋租金部
      分，聲請人業已提出房屋租賃契約書為證外（見本院卷第
      63-69頁），其餘支出項目並未提出相關單據以實其說。
      故本院審酌消債條例第64條之2第1項規定債務人必要生活
      費用，以最近一年衛生福利部或直轄市政府所公告當地區
      每人每月最低生活費1.2倍定之，參以聲請人現居於花蓮
      市，堪認其目前每月生活必要費用，應以衛生福利部所公
      告110年臺灣省每人每月最低生活費之1.2倍即15,946元為
      計算，逾此範圍，即無可採。
    ⒊另因聲請人以開計程車維生，每月需支出購買計程車貸款2
      1,180元及行費1,200元，並提出訂車單、臺東縣計程車駕
      駛人受僱/解僱申請書、無障礙計程車駕駛員合約書、切
      結暨委任書為證（見110年度司消債調字第119號卷），堪
      認此部分之支出尚屬必要且合理。
　  ⒋又聲請人主張其單獨扶養1名未成年子女，每月負擔子女扶
      養費5,000元，並提出戶籍謄本為證（見本院卷第35頁）
      。查聲請人次子為93年1月9日生，目前18歲，為未成年人
      ，亦無財產，確屬不能維持生活而需聲請人扶養，是聲請
      人主張每月支出子女扶養費5,000元為適當。
　　⒌爰認定聲請人每月個人必要支出費用43,326元（計算式：
      15,946＋21,180＋1,200＋5,000＝43,326）。而聲請人每月收
      入約為51,194元，扣除上開必要生活費用，每月雖有剩餘
      7,868元（計算式：51,194－43,326＝7,868元），若全數用
      於清償債務，仍須約229月（計算式：1,804,0517,868＝2
      29，小數點以下四捨五入）即19年餘方能清償完畢，難期
      短期內清償所負債務1,804,051元及每月所產生之利息，
      客觀上顯有不能清償債務之情事。
四、綜上，聲請人係一般消費者，其已達不能清償債務之程度，
    其中無擔保或無優先權之債務未逾12,000,000元，且未經法
    院裁定開始清算程序或宣告破產；又查無消債條例第6條第3
    項、第8條或第46條各款所定駁回更生聲請之事由存在，則
    聲請人聲請更生，即屬有據，應予准許，並命司法事務官進
    行本件更生程序，爰裁定如主文。
中　　華　　民　　國　　111 　年　　 3　  月　　16 　 日
　　　　          民事第一庭  法  官  李立青
上列正本係照原本作成。
本裁定不得抗告。
中　　華　　民　　國　　111 　年　　3 　　月　　16　　日
                              書記官  洪美雪